最高法院刑事判決　　　　　　九十四年度台上字第三二九八號
　　上　訴　人　乙○○
　　　　　　　　　　　　56號.
　　　　　　　　甲○○原名李.
　　　　　　　　　　　　114.
　　共　　　同
　　選任辯護人　李慶松律師
上列上訴人等因違反毒品危害防制條例案件，不服台灣高等法院
台中分院中華民國九十四年二月十六日第二審更審判決（九十三
年度重上更(二)字第二三八號，起訴案號：台灣台中地方法院檢察
署八十八年度偵字第三０八九號），提起上訴，本院判決如下：
    主  文
原判決撤銷，發回台灣高等法院台中分院。
    理  由
本件原判決認定上訴人乙○○、甲○○（原名李蒼諺）共同意圖
營利，於民國八十八年一月二十四日晚上九時許，由乙○○取得
第二級毒品安非他命後，上訴人二人與綽號「小芬」之不詳姓名
女子約定交易安非他命，即共同駕駛車號ＯＰ─八八０六號自小
客車前往台中縣東勢鎮○○路三四六號前，正著手交易毒品時為
警接獲密報前往緝捕，乙○○與綽號「小芬」者發現有異，當場
逃逸，甲○○則駕駛該ＯＰ─八八０六號自用小客車衝撞警方偵
防車，經警攔阻後逮捕甲○○，並由甲○○上衣口袋，取出乙○
○所給予販賣安非他命之酬庸即安非他命一包，另在上開自小客
車內扣得安非他命三包，合計查獲安非他命四包（分別淨重二四
．五七公克、三四．八三公克、四六．三三公克、三四．四五公
克），並扣得乙○○之妻吳美蘭所有之車號ＯＰ─八八０六號自
小客車一輛等情。因而撤銷第一審科刑判決，改判論處乙○○、
甲○○共同販賣第二級毒品，未遂罪刑，固非無見。
惟查(一)、被告之自白，須非出於強暴、脅迫、利誘、詐欺、疲勞
訊問、違法羈押或其他不正之方法，且與事實相符者，始得採為
證據，故審理事實之法院，遇有被告對於自白提出刑求之抗辯時
，應先於其他事實而為調查。原判決引用甲○○於警局之自白，
認定上訴人等共同販賣第二級毒品未遂之證據。然甲○○於偵查
中已提出刑求之抗辯，並提出診斷證明書為證，該診斷證明書記
載甲○○受有「背部瘀傷二０〤十八公分、左上肢瘀傷四〤二公
分、左下肢瘀傷五〤五公分」等傷害。原判決雖以法務部法醫研
究所之函覆「……背部瘀傷二０〤十八公分、左上肢瘀傷四〤二
公分、左下肢瘀傷五〤五公分。並附有圖示，左上肢傷在左下臂
後腕部，左下肢傷在左腳，足背部（前面），此等傷均為瘀傷（
解釋為皮下出血），均應由鈍器撞碰或扭打所造成。背部傷（瘀
傷）面積廣泛頗似病人向後『臥倒』時碰撞面積廣泛之障礙（如
地面或牆壁等）所造成。其左上肢與左下肢傷均在同一側，相隔
較遠（一上一下），或許病人向左跌倒時碰撞障礙物，或扭傷所
引起，不致由鈍器毆打所傷（毆打時，不致同側─可能性較少）
」等語，因認甲○○應無遭警員刑求之情事。然卷查本件承辦之
偵查員詹捷州於偵查中係證稱「……我們絕無刑求，他背後的傷
，他強力反抗，我們是自他背部制伏他……而他當時並未穿鞋，
是赤腳，他是被壓制在地上，我們根本沒打他，可能都是去碰到
地面造成的，我們絕無刑求，也沒有必要，那些紅腫可能是他被
我們壓在地上而他又一直極力反抗所造成的」（見偵查卷第十五
頁背面、第十六頁）。事實果如偵查員詹捷州所言，則甲○○既
由警員自背後制伏，在地上一直反抗，則甲○○當係背部朝上，
面部朝下，則其身體正面應有大面積瘀傷，而非背部，何以甲○
○所提出之診斷證明書卻記載其背部瘀傷達二０〤十八公分，身
體正面則無，偵查員詹捷州所言是否可信？已有可疑。再上揭法
務部法醫研究所雖推論甲○○背部傷（瘀傷）面積廣泛頗似病人
向後臥倒時碰撞面積廣泛之障礙（如地面或牆壁等）所造成云云
，惟事實是否如此？原審未傳訊當時帶隊巡官陳凱華及其他偵查
員何榮順、李陵國到庭究明真相，遽依甲○○警局之自白，採為
論罪之基礎，自有對於客觀重要之證據未予調查之違法。(二)、訊
問被告，除有急迫情況且經記明筆錄外，應全程連續錄音；必要
時並應全程連續錄影。又筆錄內所記載之被告陳述與錄音或錄影
之內容不符者，除有急迫情況經記明筆錄外，其不符之部分，不
得作為證據，此觀之刑事訴訟法第一百條之一第一項、第二項規
定甚明。故審理事實之法院，遇有被告抗辯其未有如訊問筆錄所
載之陳述時，應先調取該訊問過程之錄音或錄影帶，加以勘驗，
以判斷該筆錄所載被告之陳述得否作為證據。本件甲○○既提出
刑求之抗辯，而偵查員詹捷州則辯稱未刑求又有警詢錄音帶可證
，則本件錄音帶即成為重要證據。然台中縣警察局東勢分局八十
八年九月十七日八八東警刑字第０六八六四號函覆第一審法院又
稱「有關偵辦乙○○、李蒼諺違反毒品防制條例，當時無現場錄
影、錄音致無法提供警訊錄音帶及錄影帶等證物」（見第一審卷
第四十一頁），已與偵查員詹捷州所稱不符，真相如何？原審雖
又採信該警察分局九十三年度之覆函謂「……本分局函復『偵訊
當時確有全程錄音』，唯該偵訊錄音帶因九二一大地震，本分局
辦公廳舍損毀嚴重，內部文件檔案多數毀損，事後廳舍整修期間
經多次搬移時不慎隨雜物丟棄遺失，故無法提供偵訊當時錄音帶
等相關證物，特此敘明」，認已無法提供錄音帶以供比對（見原
判決第十頁）。惟基於公平正義之維護，且於上訴人等之利益有
重大關係，法院尚不得僅憑承辦警察分局前後內容不同之覆函，
遽予判決，仍有飭該分局之直屬上級長官再詳查該錄音帶是否確
屬遺失之必要，原審就此未加以調查，亦有未合。(三)、甲○○於
警局稱綽號「歐朋」者係以行動電話０九三六─九五九二九九號
和乙○○聯絡購買毒品，該行動電話並於車號ＯＰ─八八０六號
自小客車上查扣（見警局卷第三頁）。原審前審向遠傳電信股份
有限公司查證結果，該行動電話持用人係陳麗靜（住台中市西屯
區○○○○街八十六號五樓之十），至案發後八十八年六月三十
日始停機（見原審上訴卷第一０四頁），原審前審並認陳麗靜為
本案重要證人，經數次傳訊未果，然該證人並未設籍於帳單地址
（見原審上訴卷第一四三、一四六、一四八、一四九、一五三、
一五六頁），並非如原審前審所稱查無其人，原審未予詳查其設
籍處所後再傳訊，遽認該證人與本件無關（見原判決第十三頁）
，亦有職權調查未盡之違法。上訴意旨執以指摘，尚非全無理由
，應認原判決仍有撤銷發回更審之原因。至原判決不另諭知無罪
部分，基於審判不可分之原則，併予發回。
據上論結，應依刑事訴訟法第三百九十七條、第四百零一條，判
決如主文。
中　　華　　民　　國　九十四　年　　六　　月　 十七 　日
                      最高法院刑事第十一庭
                          審判長法官  洪　清　江
                                法官  石　木　欽
                                法官  李　伯　道
                                法官  林　勤　純
                                法官  花　滿　堂
      本件正本證明與原本無異
                                      書  記  官
中　　華　　民　　國　九十四　年　　六　　月　二十四　日
                                                      Ｑ
